【裁判字號】    92,訴,2653
【裁判日期】    921128
【裁判案由】    毒品危害防制條例
【裁判全文】
台灣高雄地方法院刑事判決                        九十二年度訴字第二六五三號
    公  訴  人  台灣高雄地方法院檢察署檢察官
    被      告  乙○○
右列被告因毒品危害防制條例案件，經檢察官提起公訴（九十二年度偵字第二九二七
號），被告於準備程序進行中就被訴事實為有罪之陳述，本院聽取當事人之意見後，
裁定改以簡式審判程序審理，本院判決如左：
    主  文
乙○○施用第一級毒品，處有期徒刑捌月。
扣案第一級毒品海洛因壹包（驗後淨重零點零參公克，包裝重零點參公克）沒收銷燬
之。
    事  實
一、乙○○曾於民國九十年間因施用毒品案件，經臺灣高雄地方法院以九十年度毒聲
    字第七四四七號裁定送觀察、勒戒後，認有繼續施用毒品之傾向，再以九十一年
    度毒聲字第一一四０號裁定令入戒治處所施以強制戒治，於九十二年三月六日強
    制戒治期滿後，經臺灣高雄地方法院檢察署於九十二年三月十四日以九十二年度
    戒毒偵字第二一五號不起訴處分確定。詎其明知海洛因業經公告列為毒品危害防
    制條例第二條第二項第一款規定之第一級毒品，不得非法持有、施用，竟仍不知
    悔改，又基於施用第一級毒品海洛因之犯意，於九十二年五月七日下午六時四十
    分許回溯二十六小時內之某時，在高雄縣林園鄉○○村○○街一一九號住處，以
    將海洛因摻入香煙中燒烤吸食之方式，施用第一級毒品海洛因一次，為警於九十
    二年五月七日下午六時四十分許，在高雄縣林園鄉○○路王公廟前查獲，並扣得
    第一級毒品海洛因一包（驗後淨重零點零三公克，包裝重零點三公克）。
二、案經高雄縣政府警察局鳳山分局報告臺灣高雄地方法院檢察署檢察官偵查起訴。
    理  由
壹、程序部分：
一、本件被告乙○○所犯係死刑、無期徒刑、最輕本刑為三年以上有期徒刑以外之罪
    ，其於準備程序中就被訴事實為有罪之陳述，經法官告知簡式審判程序之旨，並
    聽取公訴人、被告之意見後，本院認為適宜獨任進行簡式審判程序，故本件適用
    簡式審判程序審理，合先敘明。
貳、實體部分：
一、右揭事實，業據被告乙○○於本院審理時坦承明確（參見本院九十二年十一月二
    十七日審判筆錄），又被告於九十二年五月七日下午六時四十分許，為警查獲後
    ，經警採集其尿液送驗結果，呈嗎啡陽性反應（因海洛因施用進入人體後水解還
    原成嗎啡，再循嗎啡之代謝方式排出體外，已據行政院衛生署藥物食品檢驗局以
    （七三）藥檢壹字第０三０二二一號函說明綦詳），此有高雄縣政府衛生局九十
    二年五月二十日鳳警刑字第九五四號煙毒尿液檢驗成績書一紙、姓名代碼對照表
    一紙在卷可稽（參見警卷第二四及第二五頁）。另扣案之疑似海洛因白色粉末一
    包經送驗結果，確係第一級毒品海洛因成分（驗後淨重零點零三公克、包裝重零
    點三公克），有法務部調查局鑑定通知書一紙（調科壹字第二二００一五四四０
    號）。又人體施用海洛因經尿液排出之時間，依吸食量多寡、人體代謝功能、施
    用者之年齡及性別有所差異，惟一般而言，施用者分別在二十六小時內所排出之
    尿液均有可能被檢出，亦經行政院衛生署藥物食品檢驗局八十一年九月八日（八
    一）藥檢壹字第八一一四八八五號函示明確。故被告應於九十二年五月七日下午
    六時四十分許回溯二十六小時內之某時（公訴人認為施用之時點為九十二年五月
    七日下午九時二十五分許回溯二十四小時內之某時，顯與上開函示所認定施用毒
    品者在其尿液中可能驗出嗎啡陽性反應之時間有所未合，自有違誤），確有施用
    海洛因。被告上開自白核與事實相符，堪信為真實。又被告乙○○曾於九十年間
    因施用毒品案件，經臺灣高雄地方法院以九十年度毒聲字第七四四七號裁定送觀
    察、勒戒後，認有繼續施用毒品之傾向，再以九十一年度毒聲字第一一四０號裁
    定令入戒治處所施以強制戒治，於九十二年三月六日強制戒治期滿後，經臺灣高
    雄地方法院檢察署於九十二年三月十四日以九十二年度戒毒偵字第二一五號不起
    訴處分確定等情，有臺灣高等法院被告全國前案紀錄表及臺灣高雄地方法院檢察
    署刑案資料查註紀錄表一份在卷可佐。被告於強制戒治期滿不起訴處分確定後五
    年內再犯毒品危害防制條例第十條第一項之罪，本件事證明確，犯行洵堪認定，
    應依法論科。
二、查海洛因係毒品危害防制條例第二條第二項第一款所稱之第一級毒品，不得持有
    、施用。次按犯毒品危害防制條例第十條施用第一、二級毒品罪者，依同條例第
    二十條第一項、第二項後段、第二十三條第一項、第二項前段規定，檢察官應先
    將被告送勒戒處所觀察、勒戒，經觀察、勒戒後，認有繼續施用毒品傾向者，應
    由檢察官聲請法院裁定令入戒治處所施以強制戒治，強制戒治期滿或交付保護管
    束期滿，始得由檢察官為不起訴處分。而依上開規定為不起訴處分後，五年內再
    犯同條例第十條施用第一、二級毒品罪者，除由檢察官聲請法院裁定先令入戒治
    處所施以強制戒治外，刑責部分仍應依通常刑事訴訟程序追訴處罰，此觀同條例
    第二十三條第二項規定自明。本件被告前既已因施用毒品案件，經台灣高雄地方
    法院裁定送勒戒處所觀察、勒戒後，認有繼續施用毒品傾向，再裁定施以強制戒
    治，於強制戒治期滿後，經臺灣高雄地方法院檢察署檢察官不起訴處分確定，已
    如前述，被告於強制戒治期滿不起訴處分確定後五年內二犯上開施用第一級毒品
    犯行，依法即應予以論罪科刑。故核被告所為，係犯毒品危害防制條例第十條第
    一項施用第一級毒品罪。至被告持有第一級毒品後進而施用，其持有之低度行為
    應為施用第一級毒品之高度行為所吸收，不另論持有第一級毒品罪。審酌被告經
    強制戒治處分後，仍未戒絕毒品，再犯相同之罪，顯見其戒毒意志不堅，無悔改
    之意，本不宜寬貸，惟念其施用毒品乃自戕一己之身體健康，尚未害及他人，及
    犯後坦承犯行，態度尚佳等一切情狀，量處如主文所示之刑。扣案之毒品海洛因
    一包（驗後淨重零點零三公克、包裝重零點三公克）係屬毒品危害防制條例第二
    條第二項所規範之毒品，已如前述，應依毒品危害防制條例第十八條第一項前段
    規定，沒收銷燬之。至於鑑驗所耗損之毒品，既已滅失，自無庸宣告沒收銷燬，
    併此敘明。
據上論斷，應依刑事訴訟法第二百七十三條之一第一項、第二百九十九條第一項前段
，毒品危害防制條例第十條第一項、第十八條第一項前段，判決如主文。
本案經檢察官甲○○到庭執行職務。
中      華      民      國    九十二    年     十一    月    二十八     日
                                  臺灣高雄地方法院刑事庭
                                      法  官  廖建瑜
右正本證明與原本無異。
如不服本判決，應於判決送達後十日內，向本院提出上訴狀。
                                      書記官  王翌翔
中      華      民      國    九十二    年     十一    月    二十八     日
毒品危害防制條例第十條
施用第一級毒品者，處六月以上五年以下有期徒刑。
施用第二級毒品者，處三年以下有期徒刑。
毒品危害防制條例第十八條
查獲之第一、二級毒品及專供製造或施用第一、二級毒品之器具，不問屬
於犯人與否，均沒收銷燬之；查獲之第三、四級毒品及製造或施用毒品之
器具，無正當理由而擅自持有者，均沒入銷燬之。但合於醫藥、研究或訓
練之用者，得不予銷燬。
前項合於醫藥、研究或訓練用毒品或器具之管理辦法，由法務部會同行政
院衛生署定之。


司法院資訊處製作；財團法人民間司法改革基金會備份。
